臺灣橋頭地方法院刑事判決　　　　　　　110年度易字第186號
公　訴　人　臺灣橋頭地方檢察署檢察官
被　　　告　陳姿蓉



上列被告因詐欺案件，經檢察官聲請簡易判決處刑（110 年度偵
字第599 號、110 年度偵緝字第70號），本院認不宜以簡易判決
處刑（原案號：110 年度簡字第885 號），改依通常程序審理，
判決如下：
    主  文
陳姿蓉犯詐欺取財罪，累犯，處有期徒刑伍月，如易科罰金，以
新臺幣壹仟元折算壹日。未扣案犯罪所得新臺幣參萬捌仟元沒收
，於全部或一部不能沒收或不宜執行沒收時，追徵其價額。又犯
詐欺取財罪，累犯，處有期徒刑捌月。未扣案犯罪所得新臺幣拾
萬捌仟壹佰元沒收，於全部或一部不能沒收或不宜執行沒收時，
追徵其價額。
    犯罪事實
一、陳姿蓉意圖為自己不法之所有，基於詐欺取財犯意，為以下
    犯行：
（一）明知無型號M41055號LV手提包可供販賣，使用FACEBOOK (
      臉書）暱稱「Chun Shuai (陳帥）」之帳號，於民國109
      年8 月23日15時30分開始與張澤君以臉書對話軟體Messen
      ger 及行動電話門號0000000000號聯繫，佯稱有上開手提
      包可出售，張澤君因而陷於錯誤，依照陳姿蓉指示，於同
      日20時45分許匯款新臺幣（下同）3 萬元、於同日21時14
      分許請友人匯款8,000 元，合計3 萬8,000 元，至陳姿蓉
      不知情之父親陳廷榮台新銀行敦南分行帳號000000000000
      00號帳戶（下稱本案台新帳戶）內，陳姿蓉即將該款項中
      3 萬2,000 元提領完畢（該帳戶內餘額6,031 元遭圈存，
      其中6,000 元尚未發還張澤君），致張澤君受有財產上損
      害。
（二）明知無CHANEL C0C025 牛皮金鍊黑色手提包可供販賣，使
      用臉書暱稱「王玉琳」之帳號，於109 年10月12日10時許
      開始與于琳琪以臉書對話軟體Messenger 及行動電話門號
      0000000000號聯繫，佯稱有上開手提包可出售，于琳琪因
      而陷於錯誤，依照陳姿蓉指示，於同日11時25分許匯款8,
      100 元、於同日11時27分許匯款5 萬元、於同日11時29分
      許匯款5 萬元，合計10萬8,100 元，至陳姿蓉不知情友人
      楊怡欣之岡山仁壽路郵局帳號00000000000000號帳戶（下
      稱本案郵局帳戶）內，楊怡欣並依陳姿蓉指示於同日12時
      42分許，將該款項提領完畢交付給陳姿蓉，致于琳琪受有
      財產上損害。
二、案經張澤君、于琳琪訴由高雄市政府警察局岡山分局報告臺
    灣橋頭地方檢察署檢察官偵查後聲請依簡易判決處刑。
    理  由
壹、程序部分
    按被告以外之人於審判外之言詞或書面陳述，除法律有規定
    者外，不得作為證據；被告以外之人於審判外之陳述，雖不
    符前4 條之規定，而經當事人於審判程序同意作為證據，法
    院審酌該言詞陳述或書面陳述作成時之情況，認為適當者，
    亦得為證據，刑事訴訟法第159 條第1 項、第159 條之5 第
    1 項分別定有明文。本件所引用之被告陳姿蓉以外之人於審
    判外之陳述，檢察官、被告於本院審判程序時均同意有證據
    能力（易字卷第195 頁），本院審酌前開證據作成或取得時
    之狀況，並無違法或不當情事，復經本院於審判期日依法進
    行調查、辯論，應均具證據能力，合先敘明。
貳、實體部分
一、認定事實所憑之證據及理由
（一）訊據被告對於前開犯罪事實均坦承不諱（易字卷第187 頁
      ），核與證人即告訴人張澤君、于琳琪警詢證述（警一卷
      第13至15頁，警二卷第6 至8 頁）、證人陳廷榮、楊怡欣
      警詢證述、偵查中證述大致相符（警一卷第9 至12頁，偵
      一卷第17至18頁，警二卷第1 至4 頁，偵二卷第15至16頁
      ），並有合作金庫銀行自動櫃員機交易明細表、網路銀行
      轉帳明細表、內政部警政署反詐騙案件紀錄表、嘉義市政
      府警察局第一分局北興派出所受理詐騙帳戶通報警示簡便
      格式表、金融機構聯防機制通報單、新加坡商星圓通訊股
      份有限公司台灣分公司109 年10月27日星圓字第0000000
      -000號函、本案台新帳戶開戶填寫資料查詢表、帳戶交易
      明細表、本案郵局帳戶郵政存薄/ 綜合儲金儲戶申請變更
      帳戶事項申請書、中華郵政股份有限公司客戶歷史交易清
      單、內政部警政署反詐騙案件紀錄表、臺北市政府警察局
      內湖分局東湖派出所受理詐騙帳戶通報警示簡便格式表、
      帳戶個資檢視、網路銀行轉帳明細等件（警一卷第17、19
      至23、29至30、31至39頁，警二卷第15、17至18、19至22
      、23至26頁）可資佐證。足認被告此部分之任意性自白與
      客觀事實相符，洵堪採為認定事實之依據。
（二）綜上所述，本案事證明確，被告犯行均堪認定，應依法論
      科。
二、論罪科刑
（一）核被告如事實欄一（一）、（二）所為，均係犯刑法第33
      9 條第1 項詐欺取財罪。被告所犯2 罪，犯意各別，行為
      互殊，應予分論併罰。
（二）刑之加重事由
      被告前因違反毒品危害防制條例案件，於107 年12月22日
      經臺灣高雄地方法院以107 年度簡字第3523號判決處有期
      徒刑4 月確定，於108 年5 月10日經同院以107 年度簡字
      第4261號判決處有期徒刑4 月確定，上開2 案經同院以10
      8 年度聲字第1587號裁定定其應執行有期徒刑7 月確定，
      被告於109 年4 月24日執行完畢，有臺灣高等法院被告前
      案紀錄表在卷可稽（易字卷第212 至214 頁）。其於受徒
      刑之執行完畢5 年以內故意再犯本件有期徒刑以上之罪，
      為累犯。而本案核無司法院大法官釋字第775 號解釋意旨
      所指依刑法第47條第1 項規定對被告加重最低本刑，即致
      生其所受之刑罰超過其所應負擔罪責之情形（最高法院10
      8 年度台上字第338 號判決意旨參照），爰均依刑法第47
      條第1 項之規定加重其刑。
（三）爰審酌被告正值青年，不思正途獲取金錢，對告訴人張澤
      君、于琳琪佯稱有其等所欲購買產品，致其等陷於錯誤交
      付款項，破壞人際之互信基礎，所為實應予非難；又被告
      分別向告訴人張澤君、于琳琪詐欺取得之金額為3 萬8,00
      0 、10萬8,100 元，均非小額，對此2 名告訴人財產法益
      之侵害程度，應依被害金額高低予以衡量，並在量刑上做
      出區隔；又自案發迄今被告均未返還分文，然均坦承犯行
      之犯後態度；以及被告除前開構成累犯之犯罪紀錄外，於
      犯本案前另有多次因詐欺取財案件經起訴或經法院論罪科
      刑之紀錄，有臺灣高等法院被告前案紀錄表、臺灣高雄地
      方法院109 年度審易字第399 號、109 年度簡字第1099號
      、本院110 年度簡字第258 號判決列印資料可佐（易字卷
      第49至73、216 、222 至224 頁）；及被告自陳國中肄業
      之智識程度，入監前擔任清潔工，月薪約2 至3 萬，與母
      親、胞妹同住，須扶養母親等一切情狀（易字卷第197 頁
      ），就事實欄一（一）、（二）之犯罪事實各量處如主文
      欄所示之刑，以示懲儆，並就事實欄一（一）部分諭知易
      科罰金折算標準。
（四）另按刑法第339 條之4 第1 項第3 款之以網際網路對公眾
      散布而犯詐欺取財罪，係以電信、網路等傳播方式，同時
      或長期對社會不特定多數之公眾發送訊息施以詐術為要件
      ，至若被害人因行為人所發送之上開訊息而以電腦或行動
      電話私訊與之進行交易，對行為人以為之犯罪構成要件行
      為即犯罪之成立不生影響（最高法院110 年度台上字第36
      67號判決意旨參照）。本案聲請意旨認被告所使用之詐術
      方法，係分別於事實欄一（一）、（二）所示時間在臉書
      社團「精品天地自由買賣」、「二手名牌正品保證」張貼
      販賣包包訊息，適告訴人張澤君、于琳琪瀏覽到相關訊息
      始與被告以Messenger 與手機聯繫，核其所述應係認被告
      所為成立以網際網路對公眾散布而犯詐欺取財罪，僅係漏
      未論以刑法第339 條之4 第1 項第3 款之罪，然查此部分
      卷內除告訴人2 人指述被告有將販賣包包訊息張貼於臉書
      社團以外，並無相關證據資料如照片截圖、訊息對話紀錄
      等，足以佐證被告確有在上開臉書社團張貼販賣包包訊息
      ，是依罪疑惟輕原則，僅能認定被告有以Messenger 私訊
      、電話聯繫方式對告訴人2 人實施詐術，尚難認被告所為
      已該當於刑法第339 條之4 第1 項第3 款所規定之「以網
      際網路對公眾散布」之加重要件，自無從對被告論以犯加
      重詐欺取財罪嫌，是上揭聲請意旨所認容有未洽，惟二者
      基本社會事實同一，且聲請意旨亦僅對被告論以刑法第33
      9 條第1 項之詐欺取財罪，尚無庸變更起訴法條，併此敘
      明。
三、沒收
（一）按犯罪所得，屬於犯罪行為人者，沒收之，於全部或一部
      不能沒收或不宜執行沒收時，追徵其價額，刑法第38條之
      1 第1 項前段、第3 項分別定有明文。
（二）就事實欄一（一）部分，告訴人張澤君遭詐騙匯款3 萬8,
      000 元至本案台新帳戶，已遭被告提領32,000元，自屬被
      告之犯罪所得。而本案台新帳戶成為警示帳戶後，帳內餘
      額6,031 元遭圈存凍結，則告訴人張澤君所匯款項尚有6,
      000 元仍存在本案台新帳戶內，未經發還告訴人張澤君等
      節，有嘉義市政府警察局第一分局北興派出所受理詐騙帳
      戶通報警示簡便格式表、本案台新銀行歷史交易明細、本
      院公務電話紀錄可佐（警一卷第23、38至39頁，易字卷第
      237 頁），而該筆尚未經被告提領之6,000 元雖已被凍結
      ，然該帳戶屬被告之父陳廷榮所有而由被告實際使用，該
      帳戶內之存款金額6,000 元部分，仍屬被告獲得之財產上
      利益，未發還予告訴人張澤君，亦應認屬被告之犯罪所得
      。是以上開未扣案之被告犯罪所得共計38,000元，自應依
      刑法第38條之1 第1 項前段、第3 項規定，就被告所犯詐
      欺取財罪刑項下宣告沒收，於全部或一部不能沒收或不宜
      執行沒收時，追徵其價額。
（三）就事實欄一（二）部分，告訴人于琳琪遭詐騙匯款10萬8,
      100 元至本案郵局帳戶，已遭被告指示不知情友人楊怡欣
      提領完畢交付被告，此部分未扣案犯罪所得均未返還告訴
      人于琳琪，為避免被告保有上開犯罪所得，亦應依上開法
      律規定，於其所犯罪刑項下宣告沒收，如全部或一部不能
      沒收或不宜執行沒收時，追徵其價額。
據上論斷，應依刑事訴訟法第299 條第1 項前段，判決如主文。
本案經檢察官鍾岳璁聲請簡易判決處刑，檢察官陳登燦到庭執行
職務。
中    華    民    國   111    年    1     月    12    日
                  刑事第一庭    審判長法  官  楊智守
　
                                      法  官  陳狄建
　
                                      法  官  林  筠
以上正本證明與原本無異。
如不服本判決應於收受送達後20日內向本院提出上訴書狀，並應
敘述具體理由；如未敘述上訴理由者，應於上訴期間屆滿後20日
內向本院補提理由書（均須按他造當事人之人數附繕本）「切勿
逕送上級法院」。
中    華    民    國   111    年    1     月    12    日
                                      書記官  葉玉芬
附錄論罪科刑法條：
中華民國刑法第339條第1項：
意圖為自己或第三人不法之所有，以詐術使人將本人或第三人之
物交付者，處5 年以下有期徒刑、拘役或科或併科50萬元以下罰
金。